【裁判字號】    99,簡上,67
【裁判日期】    991007
【裁判案由】    詐欺
【裁判全文】
臺灣臺南地方法院刑事判決              99年度簡上字第67號
上  訴  人  臺灣臺南地方法院檢察署檢察官
被      告  甲○○
上列上訴人因被告詐欺案件，不服本院99年度簡字第79號中華民
國99年1月27日第一審判決（起訴案號：臺灣台南地方法院檢察
署98年度偵字第6079號、98年度偵字第12165號），提起上訴，
本院判決如下：
    主  文
原判決撤銷。
甲○○意圖為自己不法之所有，以詐術使人將本人之物交付，處
有期徒刑貳月，如易科罰金，以新臺幣壹仟元折算壹日；又意圖
為自己不法之所有，以詐術使人將本人之物交付，處有期徒刑參
月，如易科罰金，以新臺幣壹仟元折算壹日，應執行有期徒刑肆
月，如易科罰金，以新臺幣壹仟元折算壹日。
    犯罪事實
一、甲○○係址設臺南市○○路五百八十二號勝昌車行之負責人
    ，明知自己已陷於經濟困難，無支付貨款之能力，竟意圖為
    自己不法之所有，分別為下列犯行：
  (一)於民國九十八年二月十六日，以新台幣（下同）二千元的代
    價，向不知情之友人李秀卿、陳南宏借用身分證件，由李秀
    卿提供其本人身分證件及陳南宏提供其轉借得之王世權身分
    證件，作為購買機車過戶之人頭，甲○○借得上開身分證件
    後，旋即向經營東昌機車有限公司之丙○○購買機車，佯稱
    ：客戶李秀卿、王世權及甲○○本人須購買機車，並提供所
    借得之上開李秀卿、王世權身分證件及甲○○本人之身分證
    影本，以此向丙○○訂購車號分別為753－DWM號、530－GZN
    號及308－ENW號重型機車三輛，並約定九十八年二月十八日
    付款，致丙○○陷於錯誤，誤以為甲○○果有為客戶李秀卿
    、王世權購買機車及願支付貨款之能力之意，而在辦妥過戶
    手續後，交付如【附表一】所示共計十七萬四千元之三台重
    型機車予甲○○，詎甲○○在取得上開機車後，旋即於九十
    八年二月十七日將以其名義購買之車號308－ENW號重型機車
    典當予林益成經營之大千當舖，扣除利息後實拿現金二萬三
    千元，嗣於九十八年三月四日，又委由大千當舖負責人林益
    成代為出售該輛機車，扣除上開典當借款後，又得款一萬元
    ；另於九十八年二月十七日、九十八年二月十九日分別將車
    牌號碼753－DWM號及530－GZN號之重型機車，以顯低於所購
    買之價格四萬元（原買價五萬零五百元）、五萬八千元（原
    買價七萬一千五百元），售予經營延中中古機車行之簡延中
    。嗣甲○○屆期未依約給付款項予丙○○，並停止勝昌車行
    之營業，復避不見面，經丙○○查訪始知受騙。
  (二)於九十八年四月十五日起至同年四月二十七日止，接續以勝
    昌車行名義陸續向紳岱企業股份有限公司（下稱紳岱公司）
    業務專員丁○○訂購如【附表二】所示之機油，對丁○○佯
    稱：因機油即將漲價，要囤積貨品並販售予同業，故大量進
    貨云云，並約定二個月結算貨款，致丁○○陷於錯誤，誤以
    為甲○○果有支付貨款之能力及正常轉賣予他人之意，而交
    付如【附表二】所示共計二百六十箱、價格為四十萬元之機
    油貨品予甲○○，詎甲○○收受上開貨物後，旋即以如【附
    表二】之顯低於原買進價之價格變賣予揮展車業營業主任何
    明典等人，迨丁○○查覺有異，前往勝昌車行查看，始發現
    已停止營業，遂於九十八年五月六日要求甲○○簽發面額一
    萬一千一百一十一元之本票三十六紙，合計金額三十九萬九
    千九百九十六元，以擔保償還上開貨款。惟屆期甲○○未依
    約給付款項，本票亦未獲兌現，復避不見面，丁○○始知受
    騙。
二、案經紳岱公司委由丁○○提出告訴及丙○○訴由臺南市警察
    局第二分局報告台灣台南地方法院檢察署檢察官偵查起訴。
    理  由
一、被告於第二審經合法傳喚，無正當之理由不到庭者，得不待
    其陳述，逕行判決，刑事訴訟法第三百七十一條定有明文。
    對於簡易判決處刑不服而上訴者，得準用上開規定，此觀諸
    刑事訴訟法第四百五十五條之一第三項之規定自明。本件被
    告甲○○經合法傳喚，無正當理由未到庭，本院爰不待其陳
    述，而為一造辯論判決。
二、本件以下所引用之供述證據，公訴人、被告於本案言詞辯論
    終結前，並未爭執其證據能力，本院審酌前開證據之作成或
    取得之狀況，並無非法或不當取證之情事，亦無顯不可信或
    證據力明顯過低之情形，依刑事訴訟法第一百五十九條之五
    規定，均具有證據能力。又卷附九十八年二月十六日領牌登
    記表及車籍查詢表、大千當舖當票、延中中古機車車販與被
    告甲○○於九十八年二月十九日所簽訂機車買賣合約書、交
    通部公路總局嘉義區監理所臺南監理站於九十八年十一月九
    日以嘉監南字第0980126996號函覆台灣台南地方法院檢察署
    之過戶資料、紳岱公司客戶訂購單及應收帳款明細表、中連
    貨運貨物收據影本、被告甲○○簽發之本票三十六張影本等
    書證資料，均非屬傳聞證據，其取得復未違反法定程序，亦
    均得作為證據，先予敘明。
三、上述犯罪事實，業據被告甲○○坦白承認，核予證人丙○○
    、丁○○、林益成、簡延中、李秀卿、陳南宏、王世權、何
    明典於檢察事務官詢問時證述情節相符，另有九十八年二月
    十六日領牌登記表及車籍查詢表、大千當舖當票、延中中古
    機車車販與被告甲○○於九十八年二月十九日所簽訂機車買
    賣合約書、交通部公路總局嘉義區監理所臺南監理站過戶資
    料、紳岱公司客戶訂購單及應收帳款明細表、中連貨運貨物
    收據影本、被告甲○○簽發之本票三十六張影本等附卷可佐
    ，足認被告之自白與事實相符，本件事證明確，被告犯行洵
    堪認定。
四、被告前揭事實一(一)、(二)所為，均係犯刑法第三百三十九條第
    一項之詐欺取財罪，其二次詐欺犯行，犯意各別，行為互殊
    ，應分論併罰。原審以被告罪證明確，予以論罪科刑，固非
    無見。然按刑事審判之量刑，旨在實現刑罰權之分配正義，
    故法院對科刑判決之被告量刑，應符合罪刑相當原則，使罰
    當其罪，此於刑法第五十七條明定科刑時應審酌一切情狀，
    尤應注意該條所列各款情形，以為科刑輕重之標準，否則即
    難謂適法，查本案被告明知自己並無資力，或假藉他人或以
    自己名義購買機車，得手後旋典當或變賣求現；復以囤積機
    油擬販售同業為由大量進貨，得手後即低價出售變現，所為
    形同做無本生意，拿告訴人的貨，做自己的生意，詐騙金額
    達五十七萬四仟元，金額非微，足見被告品行不佳，犯後雖
    坦承犯行，然迄本院言詞辯論終結前，仍未賠償告訴人紳岱
    公司所受全部損害，犯後態度難謂良好，原審法院僅分別量
    處被告拘役三十日、六十日並定應執行刑為拘役八十日，如
    易科罰金，以新臺幣一仟元折算一日，量刑難認符合罪刑相
    當原則、比例原則及公平原則，是檢察官上訴意旨指摘原審
    判決量刑過輕，即有理由，應由本院將原判決予以撤銷改判
    。爰審酌被告犯罪之動機、目的、手段，所詐取之金額對被
    害人財產之損害程度非輕，及其犯後雖坦承犯行，迄今未能
    賠償被害人紳岱公司其餘損失，此據告訴人到院陳述在卷（
    參見本院卷第11頁），犯後態度難謂良好，並其生活狀況、
    智識程度等一切情狀，分別量處如主文所示之刑，並均諭知
    易科罰金之折算標準及依法定應執行刑，以示懲儆。
據上論斷，應依刑事訴訟法第四百五十五條之一第一項、第三項
、第三百七十一條、第三百六十九條第一項前段、第三百六十四
條、第二百九十九條第一項前段，刑法第三百三十九條第一項、
第四十一條第一項前段、第五十一條第五款，刑法施行法第一條
之一，判決如主文。
本案經檢察官乙○○到庭執行職務。
中    華    民    國    99    年    10    月    7     日
                  刑事第三庭    審判長法  官  朱中和
                                      法  官  陳威龍
                                      法  官  黃堯讚
以上正本證明與原本無異。
不得上訴。
                                      書記官  許雅華
中    華    民    國    99    年    10    月    7     日
 【附表一】
       ┌──┬────┬────┬──────┐
       │編號│  車號  │ 領牌人 │原購買價格  │
       ├──┼────┼────┼──────┤
       │一  │753－DWM│ 李秀卿 │ 50500元    │
       ├──┼────┼────┼──────┤
       │二  │530－GZN│ 王世權 │ 71500元    │
       ├──┼────┼────┼──────┤
       │三  │308－ENW│ 甲○○ │ 52000元    │
       ├──┼────┼────┼──────┤
       │    │        │  總計  │ 174000元   │
       └──┴────┴────┴──────┘
 【附表二】
 ┌──┬────┬──────┬──┬────┬─────┬────┬──────┐
 │編號│ 購買日 │所購機油品名│容量│數量(箱)│原買入單價│總    價│轉賣他人單價│
 ├──┼────┼──────┼──┼────┼─────┼────┼──────┤
 │ 1  │98.4.15 │四行程機油  │0.8L│   20   │    1500元│ 30000元│      1000元│
 ├──┼────┼──────┼──┼────┼─────┼────┼──────┤
 │ 2  │98.4.21 │四行程機油  │0.8L│   20   │    1500元│ 30000元│      1000元│
 ├──┼────┼──────┼──┼────┼─────┼────┼──────┤
 │ 3  │98.4.21 │四行程機油  │  1L│   20   │    1600元│ 32000元│      1000元│
 ├──┼────┼──────┼──┼────┼─────┼────┼──────┤
 │ 4  │98.4.22 │四行程機油  │0.8L│   20   │    1500元│ 30000元│      1200元│
 ├──┼────┼──────┼──┼────┼─────┼────┼──────┤
 │ 5  │98.4.22 │四行程機油  │  1L│   20   │    1600元│ 32000元│      1200元│
 ├──┼────┼──────┼──┼────┼─────┼────┼──────┤
 │ 6  │98.4.24 │四行程機油  │0.8L│   40   │    1500元│ 60000元│      1000元│
 ├──┼────┼──────┼──┼────┼─────┼────┼──────┤
 │ 7  │98.4.24 │四行程機油  │  1L│   20   │    1600元│ 32000元│      1200元│
 ├──┼────┼──────┼──┼────┼─────┼────┼──────┤
 │ 8  │98.4.27 │四行程機油  │  1L│   40   │    1600元│ 64000元│      1200元│
 ├──┼────┼──────┼──┼────┼─────┼────┼──────┤
 │ 9  │98.4.27 │四行程機油  │0.8L│   60   │    1500元│ 90000元│      1000元│
 ├──┴────┴──────┴──┼────┼─────┼────┼──────┤
 │                     總    計     │  260   │          │400000元│            │
 └─────────────────┴────┴─────┴────┴──────┘
附錄論罪科刑法條全文：
中華民國刑法第339條
（普通詐欺罪）
意圖為自己或第三人不法之所有，以詐術使人將本人或第三人之
物交付者，處 5 年以下有期徒刑、拘役或科或併科 1 千元以下
罰金。
以前項方法得財產上不法之利益或使第三人得之者，亦同。
前二項之未遂犯罰之。

司法院資訊處製作；財團法人民間司法改革基金會備份。
